【裁判字號】    90,上訴,2440
【裁判日期】    900829
【裁判案由】    毒品危害防制條例
【裁判全文】
臺灣高等法院刑事判決                            九十年度上訴字第二四四號
    上  訴  人  甲○○
    即  被  告
右上訴人因毒品危害防制條例案件，不服臺灣基隆地方法院九十年度易字第六六號，
中華民國九十年四月三十日第一審判決（聲請簡易判決處刑案號：臺灣基隆地方法院
檢察署八十九年度毒偵字第二五七三號，經法院認為聲請簡易決處刑顯有不當，改依
通常程序審理及於審理期日，檢察官以言詞追加起訴）提起上訴，本院判決如左：
    主  文
上訴駁回。
    事  實
一、甲○○曾於民國八十五年間因違反麻醉藥品管理條例案件，經臺灣基隆地方法院
    判處有期徒刑七月確定，並於八十五年六月二十七日（原審誤繕為八十六年五月
    六日）確定，八十六年五月六日執行完畢。又於八十八年、八十九年分別因施用
    第二級毒品安非他命案件，先後經法院裁定送觀察、勒戒後，認無繼續施用毒品
    之傾向，由臺灣基隆地方法院檢察署檢察官分別於八十八年四月二十七日、八十
    九年四月二十九日，以八十八年度偵字第二五二四號、八十九年度毒偵緝第一七
    四號為不起訴處分確定。嗣於八十九年間再因施用第二級毒品，經臺灣基隆地方
    法院裁定送強制戒治，並由臺灣基隆地方法院檢察署檢察官以八十九年度毒偵字
    第二一一○號聲請簡易判決處刑，該法院於八十九年十月十九日以八十九年度基
    簡字第八五二號判決判處有期徒刑六月，該判決於同年十一月四日送達，同年月
    二十三日確定，迄未執行。詎其不知悛悔，復於八十九年十二月四日凌晨零時十
    分採尿前之三日上午某時，在基隆市○○街十六號附近之公廁內，非法施用第二
    級毒品安非他命一次，及於上開採尿前二日內某時（扣除為警查獲後至採尿期間
    ），在不詳地點施用第一級毒品海洛因，為警於八十九年十二月三日晚間十一時
    許，在基隆市○○街十六號前查獲，並採集其尿液送驗，呈海洛因之嗎啡陽性反
    應及安非他命之陽性反應，始悉上情。
二、案經基隆市警察局第一分局報告臺灣基隆地方法院檢察署檢察官偵查後聲請簡易
    判決處刑，原審法院改依通常程序審理，暨該署檢察官於審判期日以言詞追加起
    訴。
    理  由
一、上訴人即被告甲○○未於審判期日到庭，據其於本院調查時供承有於右揭時、地
    施用第二級毒品安非他命之事實，惟矢口否認有何施用第一級毒品海洛因之犯行
    ，辯稱伊可能於上班接客，與客人接觸被感染云云。然查被告施用第二級毒品之
    事實，業據被告坦承如上述，且於警查獲後採集之尿液檢體，經基隆市衛生局檢
    驗、法務部調查局複驗結果，均呈甲基安非他命陽性反應，有各該局八九基衛六
    字第一三四一四號檢驗成績書、九十年三月九日陸(一)字第九○○一○一一二號
    檢驗通知書一紙在卷（見警卷第五頁、原審卷第三十四頁）可稽，是被告該自白
    施用第二級毒品安非他命之情，核與事實相符，堪認為真實。至其施用第一級毒
    品海洛因部分，其於原審辯稱係服用減肥藥，尿液始會呈海洛因之嗎啡陽性反應
    ，然減肥藥已找不到云云，嗣於本院調查改辯稱與客人接觸，可能被感染，惟不
    知該等客人之姓名等情，被告先後所辯不一，且未能提供各該相關之減肥藥、客
    人資料以供查證，其真實性已非無疑，況查海洛因並非傳染性生物體，自無因接
    觸傳染之理，復查：
  (一)按依毒品檢驗學上之常規，尿液中含毒品成分反應所使用之檢驗方法，對於受檢
    驗者是否確有施用毒品行為之判斷，在檢驗學常規上恆有絕對之影響。其以酵素
    免疫分析或薄層定性分析等方式為初步篩檢者，因具有相當程度偽陽性之可能，
    如另以氣（液）相層析、質譜分析等較具公信力之儀器為交叉確認，因出現偽陽
    性反應之機率極低，核足據為對涉嫌人不利之認定，此亦為邇來我國實務所是認
    。本件被告經警查獲後採集之尿液檢體，經基隆市衛生局以酵素免疫分析法、薄
    層層析法檢驗固無嗎啡陽性反應，有該局上述檢驗成績書一紙在卷（見警卷第五
    頁）可佐；但原審依職權將該尿液檢體送法務部調查局複驗，經由該局採取篩檢
    （螢光偏極免疫分析法）及確認（氣相層析質譜儀分析法）二種鑑驗方法，檢驗
    結果均呈海洛因之嗎啡陽性反應（由於海洛因在人體內會代謝成嗎啡，因此涉嫌
    海洛因之吸食者，係檢驗其尿液中之嗎啡反應），有法務部調查局上開檢驗通知
    書一紙在卷（見原審卷第三十四頁）可稽，比較基隆市衛生局以酵素免疫分析法
    、薄層層析法檢驗，與法務部調查局採取篩檢（螢光偏極免疫分析法）及確認（
    氣相層析質譜儀分析法）二種鑑驗方法之精確度，以法務部所採用者，因出現偽
    陽性反應之機率極低，較為精確可信，被告尿液經檢驗結果既呈嗎啡陽性反應，
    足見其確有施用第一級毒品海洛因之行為無訛。空言否認施用上開第一級毒品，
    尚無足採。
  (二)次按第一級毒品海洛因及第二級毒品安非他命成分之檢出與其施用方式、施用量
    、個人代謝情況、採尿時間與檢測儀器之精密度等諸多因素有關，惟第一級毒品
    海洛因及第二級毒品安非他命經施用進入體內代謝後排出體外所需時間，前者約
    有百分之八十代謝物於施用後二十四小時內經由尿液排出體外（尚有百分之二十
    代謝物於二十四小時後始排出體外），後者經施用進入體內，百分之九十之施用
    劑量會在三至四日內由尿液排出，此有卷附法務部調查局九十年四月十二日陸
    (一)字第九○一三三三三五號函（見原審卷第六十三頁）可佐，是足堪認定被告係
    於八十九年十二月四日凌晨零時十分採尿前之二日及三日內（扣除為警查獲後至
    採尿期間）某時施用第一級毒品海洛因及第二級毒品安非他命。
  (三)另查被告曾二次因施用毒品經裁定送觀察、勒戒，認無繼續施用毒品傾向，經檢
    察官為不起訴處分，此有不起訴書處分書影本存卷（見毒偵卷第七頁）可按。顯
    見被告為三犯以上施用毒品，事證明確，犯行堪以認定，應依法論科。
二、按海洛因、安非他命分係第一級、第二級毒品，毒品危害防制條例第二條第二項
    第一款、第二款分別定有明文。查被告於右揭時、地，非法施用第一級毒品海洛
    因及第二級毒品安非他命，核其所為，係犯毒品危害防制條例第十條第一項及第
    二項之施用第一級、第二級毒品罪。又其所犯上開二罪，犯意各別，罪名不同，
    應予分論併罰。次按一人犯數罪者為相牽連案件；於第一審辯論終結前，得就與
    本案相牽連之犯罪，追加起訴。追加起訴，得於審判期日以言詞為之，刑事訴訟
    法第七條第一款、第二百六十五條定有明文。至所謂「相牽連之犯罪」，係指同
    法第七條所列之相牽連之案件，且必為可以獨立之新訴，並非指有方法與結果之
    牽連關係者而言。凡符合上開要件，檢察官自得於第一審辯論終結前追加起訴。
    經查公訴人雖僅就被告於八十九年十二月四日凌晨零時十分採尿前四日內某時施
    用第二級毒品安非他命之犯行聲請簡易判決處刑（與起訴有同一效力），然公訴
    人於審判期日另以言詞追加起訴被告於上開採尿時間前二日內某時，在不詳地點
    另有施用第一級毒品海洛因之犯行，揆諸上開說明，法院依法自得併予審理。另
    查被告前因施用第二級毒品，甫經法院判處有期徒刑六月確定，已如前述，猶再
    施用第二級毒品，故原審認檢察官聲請簡易判決處刑而僅得量處有期徒刑六月以
    下，顯有不當，爰改依通常程序審理，併此敘明。末查被告前曾有如事實欄所示
    之施用第二級毒品安非他命犯行，且八十五年間因違反麻醉藥品管理條例案件，
    經法院判處有期徒刑七月確定，並於八十五年六月二十七日確定，八十六年五月
    六日執行完畢。此有本院被告全國前案紀錄表附卷（見本院卷第十頁至第十四頁
    ）可考，其於有期徒刑執行完畢後五年以內，再犯本件最重本刑為有期徒刑以上
    之刑之罪，為累犯，均應依法應加重其刑。
三、原審以被告施用第一級、第二級毒品事證明確，適用毒品危害防制條例第十條第
    一項、第二項，刑法第十一條前段、第四十七條、第五十一條第五款之規定，並
    審酌被告多次施用毒品，毫無決心加以戒除，此雖屬個人自殘行為，然考量被告
    甫因施用第二級毒品，經法院判處有期徒刑六月確定後，未幾仍繼續施用毒品，
    缺乏法治觀念，顯見被告缺乏自制能力，易受外界影響，亟需較長時間與原有生
    活環境隔離，犯後並無悔悟猶仍飾詞卸責等一切情狀，就被告施用第一級毒品，
    處有期徒刑拾月。又施用第二級毒品，處有期徒刑捌月。並定其應執行有期徒刑
    壹年肆月。除於事實欄所載被告於民國八十五年間因違反麻醉藥品管理條例案件
    ，經法院判處有期徒刑七月，於八十六年五月六日執行完畢，誤繕為判決確定日
    期，及未確認被告於採尿前三日上午，在基隆市○○街十六號附近之公廁內，非
    法施用第二施用第二級毒品，而認係四日內某時，在不詳地點施用等情，應予補
    正外，其餘認事用法並無不合，量刑及定其應執行刑亦甚妥適，被告上訴仍執上
    詞否認施用第一級毒品海洛因外，且以量刑過重，請求撤銷改判，為無理由，應
    予駁回。
四、被告經合法傳喚，無正當之理由不到庭，爰不待其陳述，逕行判決。
據上論斷，應依刑事訴訟法第三百六十八條、第三百七十一條，判決如主文。
本案經檢察官劉永清到庭執行職務。
中      華      民      國    九十      年      八      月    二十九    日
                              臺灣高等法院刑事第二十六庭
                                  審判長法  官  呂  永  福
                                        法  官  黃  賽  月
                                        法  官  魏  新  國
右正本證明與原本無異。
施用第一級毒品部分如不服本判決應於收受送達後十日內向本院提出上訴書狀，其未
敘述上訴之理由者並得於提起上訴後十日內向本院補提理由書（均須按他造當事人之
人數附繕本）。
施用第二級毒品部分不得上訴。
                                        書記官  章  大  富
中      華      民      國    九十      年      八      月    二十九    日
附錄：本案論罪科刑法條全文
毒品危害防制條例第十條第一項、第二項：
施用第一級毒品者，處六月以上五年以下有期徒刑。
施用第二級毒品者，處三年以下有期徒刑。


司法院資訊處製作；財團法人民間司法改革基金會備份。
